福建高等法院金門分院刑事判決　　　　 100年度上訴字第20號
上　訴　人
即　被　告　洪鏡忠
選任辯護人　吳奎新律師
　　　　　　陳添信律師
上列上訴人因公共危險案件，不服福建金門地方法院100年度訴
字第15號中華民國100年7月20日第一審判決（起訴案號：福建金
門地方法院檢察署100年度偵字第157號），提起上訴，本院判決
如下：
    主  文
上訴駁回。
洪鏡忠緩刑伍年，緩刑期間付保護管束。
    事  實
一、洪鏡忠於民國（下同）100年2月26日晚間飲酒後返回其位於
    金門縣烈嶼鄉上岐村青岐14之2號住處，未見其妻莊秋梅蹤
    影，因莊秋梅之同事胡一成先前曾於一星期內三次打電話給
    莊秋梅，致洪鏡忠懷疑莊秋梅與胡一成之關係不單純，並因
    而猜測莊秋梅不在家係前往與胡一成會面，乃心生妒恨，竟
    於同日晚間8時30分許，將平日為預備機車加油使用而存置
    於家中汽油桶中之汽油約500毫升裝入寶特瓶內，攜帶該裝
    滿汽油之寶特瓶、打火機1只及衛生紙1包，駕駛其所有車牌
    號碼6F-7116號自小客車前往胡一成位於金門縣烈嶼鄉湖下9
    號住處尋釁。同日晚間約8時55分許，洪鏡忠開車抵達胡一
    成住處，見胡一成平日所騎用如附表編號1機車停放在住家
    門口對面如後附表編號5住宅旁，洪鏡忠明知如附表編號1機
    車與如附表編號2、3之機車併排停放，上開機車均緊鄰如附
    表編號4之鐵皮建築物及附表編號5有人居住之住宅，機車與
    鐵皮屋及住宅間並無太大距離，每部機車內或多或少均儲有
    汽油，而汽油為極危險之易燃物，於附表編號1之機車引燃
    汽油，足以發生迅速燒燬機車之結果，且依洪鏡忠之年紀、
    智識程度及社會經驗，應可預見以胡一成之機車與其他機車
    、鐵皮屋、住宅間之距離如此之近，幾乎緊接相鄰，火勢極
    有可能會波及附表編號2至5之機車、建築物及住宅，然洪鏡
    忠仍基於放火燒燬胡一成機車之直接故意，及引燃之火波及
    旁邊其他機車、建築物暨住宅亦不違背其本意之間接故意，
    打開寶特瓶，將汽油倒在附表編號1機車後半部及空地上，
    用打火機點燃衛生紙後丟在潑滿汽油之地上，火勢隨即迅速
    引燃，洪鏡忠擔心遭人發現，迅即離開現場，並將寶特瓶棄
    置於原處，嗣火勢從胡一成之機車延燒至旁邊機車、建築物
    及住宅，燒損情形如後附表所示，而致生公共危險。幸經胡
    一成即時發覺機車起火，於當日晚間9時7分報警，經金門縣
    消防局烈嶼分隊於同日晚間9時11分趕抵現場，於同日晚間9
    時14分許將火勢撲滅，始未發生附表編號5住宅遭燒燬之結
    果。
二、嗣因胡一成告知員警，洪鏡忠先前認為其與莊秋梅間有曖昧
    關係，可能因此懷恨在心而為縱火行為，經員警調閱金門縣
    烈嶼鄉湖下公車站及八達樓子至青岐路段監視器畫面，發現
    洪鏡忠於案發當天晚間8時55分許駕駛牌照號碼6F-7116號自
    小客車抵達現場，於同日晚間8時59分許駕車離開，復於同
    日晚間9時許在公車站右轉返回案發現場，於同日晚間9時4
    分許駕車返家，至此員警已確認本案為洪鏡忠所為，遂於
    100年3月2日約談洪鏡忠，並提示監視器畫面曉諭其涉案嫌
    疑極為重大，洪鏡忠返家思索後，於同年月3日凌晨前往警
    局自白前開犯行，供陳於案發當天晚間9時許返回案發現場
    係欲觀看火勢延燒情形，並提出犯罪所用打火機1只、衛生
    紙1包及家裡日常儲備汽油用之汽油桶1個，經警查扣，另寶
    特瓶則於案發現場已經燒燬。
三、案經胡一成、柯權寵之繼承人柯遜傑、王華姿、洪抱治訴由
    金門縣警察局金城分局報告福建金門地方法院檢察署檢察官
    偵查起訴。
    理  由
壹、程序部分：
    按被告以外之人於審判外之言詞或書面陳述，雖不符刑事訴
    訟法第159條之1至之4規定，而經當事人於審判程序同意作
    為證據，法院審酌該言詞陳述或書面陳述作成時之情況，認
    為適當者，亦得為證據；當事人、代理人或辯護人於法院調
    查證據時，知有刑事訴訟法第159條第1項不得為證據之情形
    ，而未於言詞辯論終結前聲明異議者，視為有前項之同意，
    同法第159條之5定有明文。立法意旨在於傳聞證據未經當事
    人之反對詰問予以核實，原則上先予排除。惟若當事人已放
    棄反對詰問權，於審判程序中表明同意該等傳聞證據可作為
    證據；或於言詞辯論終結前未聲明異議，基於尊重當事人對
    傳聞證據之處分權，及證據資料愈豐富，愈有助於真實發見
    之理念，且強化言詞辯論主義，使訴訟程序得以順暢進行，
    上開傳聞證據亦均具有證據能力。查本件被告以外之人於審
    判外所為之陳述，其性質雖屬傳聞證據，惟被告洪鏡忠及其
    辯護人對於該等證人之證據能力，於本院審理中均不爭執其
    證據能力，並均同意作為證據使用（見本院卷第45頁），且
    均未於本院言詞辯論終結前，表示異議，本院參酌上開陳述
    作成時之情況，亦無違法取證或違反自由意思之瑕疵，認以
    之作為證據為適當，揆諸上開規定，本件被告以外之人於審
    判外之證言，均具有證據能力。另被告及其辯護人對於卷內
    書面證據資料之證據能力亦未有所爭執，並均同意作為證據
    使用（見本院卷第45頁），且迄於言詞辯論終結前，又未主
    張有何刑事訴訟法第159條第1項不得為證據之情形，應認其
    已同意本件卷內之書面證據資料均得作為證據，經本院審酌
    後，認本件卷內證據資料並無不適當之情形，應認均有證據
    能力。
貳、實體部份：
一、訊據被告洪鏡忠固坦承因懷疑妻子莊秋梅與胡一成有曖昧關
    係，於上揭時、地駕車前往胡一成住處潑灑汽油燒燬胡一成
    所使用之機車，惟矢口否認對於火勢可能延燒附表編號2至5
    機車、鐵皮屋及住宅有預見，辯稱：「我是要燒胡一成的機
    車，並沒有要燒房子的意思，房子是被波及到的，我也已經
    與被害人達成和解，房子也已經修理好，並驗收通過」云云
    。辯護人則稱「被告主觀上僅欲燒燬機車，並無要燒燬房屋
    之意思，客觀上被告僅有著手放火燒毀機車，並無預見會延
    燒至房屋，且亦無放火直接燒毀房屋之犯行，是被告確實並
    無燒燬房屋之直接或間接故意。關於鐵皮屋部份，該鐵皮屋
    僅有受熱，致當下鐵皮泛紅，然該鐵皮屋冷卻後也無損傷，
    從火災鑑定書中鐵皮屋也沒有毀損，該鐵皮屋仍繼續在使用
    中，縱其屋內大小磁磚、板凳、帆布、大遮陽傘因受熱而燒
    毀，鐵皮屋即未受損而無法使用，亦不符合刑法第174條第1
    項放火燒燬現非供人使用之他人所有住宅或現非有人使用之
    他人住宅要件。又本案胡一成除懷疑被告外，尚有提供另一
    名犯罪嫌疑人供警員調查，並非單純只有被告一人發生嫌疑
    ，雖警員提供監視器畫面，但其所調閱之監視器畫面內往返
    車輛如此眾多，亦無法因被告曾開車至案發現場而據此認定
    本案屬被告所為，當日僅員警單純主觀上之懷疑而對被告作
    初步調查，員警既無確切之根據及證據可供認定，且當時員
    警亦未查扣到相關打火機、衛生紙及汽油桶等證物，亦不能
    以此而認定本案屬被告所為，此皆為被告於3月3日主動至警
    局自首告知案發經過，並進而提供相關證物，自當為尚未發
    覺而符自首之要件，原判決認定事實確有違誤」等語。經查
    ：
  (一)本件被告因懷疑其妻與胡一成間有曖昧關係，乃於上揭時、
    地攜帶裝滿汽油之寶特瓶、打火機1只及衛生紙1包，駕車前
    往胡一成住處，燒燬如附表編號1機車，火勢並延燒如附表
    編號2至5機車、建築物及住宅，造成如附表所示損害情形等
    事實，業據被告迭於警詢、偵訊及審理時坦承不諱，核與被
    害人胡一成、王華姿、洪抱治、吳金蓮於警詢時所證述之情
    節相符（警卷第15頁至第25頁、第27頁至第34頁、第36頁至
    第39頁），並有監視器錄影畫面翻拍照片16張（警卷第46頁
    至第53頁）、現場照片9張（警卷第56頁至第60頁）、金門
    縣消防局火災原因調查鑑定書1份（警卷第65頁至第80頁）
    在卷可憑，另有扣案打火機1只、衛生紙1包及汽油桶1個可
    資佐證，上開事實自可認定。
  (二)附表編號4鐵皮屋部分，業據證人吳金蓮於原審審理時證稱
    ：鐵皮屋為其所有，平日供作倉庫使用，並無人居住，是請
    人打的，有鋼骨，不是貨櫃屋等語（原審卷第58頁、第59頁
    、第63頁），足認鐵皮屋為吳金蓮所有無誤。又附表編號5
    房屋，據洪抱治於警詢時陳稱為其住家（警卷第37頁），顯
    為現供人使用之住宅。
  (三)附表編號1至編號3機車受損情形，依警卷第56頁至第60頁照
    片所示，該3台機車已全部燒燬，僅依稀可見部分鋼骨殘骸
    ，自已達燒燬程度；另附表編號4鐵皮屋部分，據證人吳金
    蓮於原審審理時結證稱：鐵皮屋遭燒破、門窗都破了，不能
    用了等語（原審卷第60頁、第62頁），核與現場照片顯示之
    受損情形及金門縣消防局火災原因調查鑑定書記載：附表編
    號4鐵皮屋受熱變形等語相符而可採信（警卷第57頁至第59
    頁、第68頁背面），該鐵皮屋既因遭火焚燒而使門窗破損，
    且屋子受熱變形，足認其已達喪失效用之程度無誤；至於附
    表編號5住宅，據同前金門縣消防局火災原因調查鑑定書記
    載，僅靠機車之牆壁面下方水泥塊剝落、上方受煙燻黑，自
    未達喪失效用之程度。
  (四)法院認定之事實與公訴人起訴之事實不同部分：
  (1)依被告警詢時自白及監視器畫面翻拍照片記載時間，被告係
    於案發當天晚間8時30分許自家中出發，同日晚間8時55分許
    抵達案發現場，同日晚間8時59分許完成縱火犯罪行為駕車
    離開現場，又於同日晚間9時許在金門縣烈嶼鄉湖下公車站
    駕車右轉返回現場觀看火勢燃燒情形。公訴人認為被告係於
    100年2月26日晚上9時許，駕車前往胡一成住處，尚有未合
    。
  (2)被告警詢中自白：伊係將汽油潑在胡一成機車後面及地上，
    並用打火機點燃衛生紙丟在潑滿汽油的地上等語（警卷第9
    頁、第13頁），核與金門縣消防局火災原因調查鑑定書記載
    ：依據現場燃燒情形，附表編號1至3機車，以附表編號1、2
    機車後半部受燒情形較嚴重，後輪輪胎均已燒熔殆盡，研判
    起火處為附表編號1、2機車後半部附近範圍向四周延燒等情
    相符（警卷第70頁），足認被告係將汽油潑灑於附表編號1
    機車後半部及地上，再以打火機點燃衛生紙丟置於潑滿汽油
    之地上，非如起訴書所載被告係將汽油潑在附表編號1機車
    上。
  (3)起訴書記載本件犯罪所造成損害除前開機車燒燬外，吳金蓮
    所有鐵皮屋內之發電機、割草機亦遭燒燬，另洪抱治住宅之
    窗戶亦燒燬等語；惟被害人吳金蓮業於原審審理中到庭證稱
    ：發電機、割草機沒有燒到，可能是放久了沒有發動，所以
    不能用了，主要是放在鐵皮屋內大小磁磚約20箱、6個板凳
    、2條大帆布、1支沙灘用大遮陽傘都燒壞了等語（原審卷第
    59頁至第60頁）；另洪抱治固於警詢時陳稱：其家中窗戶有
    被火燒過以後而損壞之情形等語（警卷第38頁），惟並未詳
    細描述係如何損壞，而依卷附金門縣消防局火災原因調查鑑
    定書，僅記載如附表編號5住宅牆壁靠下方水泥塊剝落、上
    方受煙燻黑（警卷第68頁背面），從未提到該住宅窗戶有破
    損情形，又依警卷第77頁上方黑白照片，僅能依稀看出洪抱
    治住宅受燒牆壁面上方遭燻黑，似有一窗戶，但難以辨識該
    窗戶是否確係受焚燒而有破損情形，或僅係單純遭燻黑而未
    達毀損程度，即尚難依洪抱治前開模糊不確定之供述內容，
    遽認其住宅窗戶有遭燒燬。
  (4)起訴書雖未敘及如附表編號1至4機車置物箱及鐵皮屋內物品
    燒損情形，惟此部分均經被害人胡一成、王華姿、吳金蓮證
    述在卷（警卷第16頁、第29頁、原審卷第59頁至第60頁），
    並為起訴效力所及，法院自應併予審理。
  (五)被告有放火燒燬胡一成機車之直接故意，並有放火燒燬附表
    編號2至編號5機車、鐵皮屋及住宅之間接故意：
  (1)如附表編號1至編號5機車、鐵皮屋及住宅，在案發當時位置
    如原審判決書附件現場圖所示，其中3部機車緊鄰停放，且
    編號3之機車旁邊即為編號4之鐵皮屋，其間並無太大空隙，
    而3部機車之車頭前方即為編號5之住宅，其間亦無甚距離。
    另依警卷第56頁至第60頁照片所示，如附表編號1至3機車係
    併排緊鄰附表編號4、5鐵皮屋及住宅停放，不論機車彼此間
    、機車與鐵皮屋或住宅之間，幾乎無太大空隙，而依一般人
    生活經驗均可知汽油為極危險之易燃物，以被告潑灑500毫
    升之汽油於胡一成機車後方及地上並點火，定足以引發猛烈
    火勢燒燬機車，又一般使用中之機車油箱內均有相當汽油存
    量，燒燬機車可能引發油箱中汽油爆炸或起火，況附表編號
    1機車係與附表編號2、3機車併排停靠，附表編號1機車油箱
    爆炸或起火結果足以引發附表編號2、3機車連環爆炸或起火
    ，又該3台機車係緊鄰附表編號4鐵皮屋、編號5住宅停放，3
    台機車連環爆炸或起火所引發猛烈火勢，可能導致鐵皮屋、
    住宅遭到波及而一併起火，此由先前多起機車縱火案延燒公
    寓大樓造成嚴重死傷案件，經報章雜誌及媒體廣為報導亦可
    知，被告現年43歲，為一具備相當社會經驗、智識正常之成
    年人，對此不可能諉為不知。
  (2)又被告於原審審理時自承，其犯案後復駕車返回現場，係擔
    心燒到人或什麼，因為沒那個膽，怕到等語（原審卷第76頁
    ），足認被告對於其引燃機車後之火勢可能波及附近機車、
    住宅等物，應知之甚明。被告明知上情，仍放火燒燬胡一成
    之機車，致火勢延燒旁邊編號2至編號之5機車、鐵皮屋及住
    宅，則被告對於放火燒燬編號1胡一成機車，顯有直接故意
    ；對於放火燒燬編號2至編號之5機車、鐵皮屋及住宅部分，
    則有間接故意至為明確。
  (六)按行為時因精神障礙或其他心智缺陷，致不能辨識其行為違
    法或欠缺依其辨識而行為之能力者，不罰；行為時因前項之
    原因，致其辨識行為違法或依其辨識而行為之能力，顯著減
    低者，得減輕其刑；前述情形，於因故意或過失自行招致者
    ，不適用之，刑法第19條定有明文。被告雖於原審辯稱：行
    為時有飲酒云云，惟縱其行為當時有飲酒，其於飲酒當時對
    於飲酒可能肇致辨識行為違法或依其辨識而行為之能力降低
    或喪失顯然有認知，仍執意為之，自屬自行招致，則被告於
    本件行為當時，是否因飲酒肇致其辨識行為違法，或依其辨
    識而行為之能力顯著降低或喪失，即與本案犯罪成立或被告
    是否應予減刑無影響，核無調查必要。
  (七)綜上所述，被告明知如附表編號1至5機車、鐵皮屋及住宅緊
    密相鄰，而汽油為極危險之易燃物，若於附表編號1機車上
    引燃汽油，足以發生迅速燒燬機車之結果，且極有可能波及
    附表編號2至5機車、建築物及住宅，仍基於放火燒燬他人機
    車之直接故意，及引燃之火波及附近其他機車、建築物或住
    宅亦不違背其本意之間接故意，縱火燒燬如附表編號1至4機
    車、鐵皮屋，附表編號5住宅則倖未燒燬，被告辯稱不知火
    勢可能延燒其他機車、建築物或住宅云云，顯係事後圖卸刑
    責之詞，委無足採，本件事證明確，被告犯行可以認定，應
    依法論科。
二、論罪科刑部分：
  (一)按刑法第173條第1項放火燒燬現供人使用之住宅罪，其直接
    被害法益，為一般社會之公共安全，雖同時侵害私人之財產
    法益，但仍以保護社會公安法益為重，況放火行為原含有毀
    損性質，而放火燒燬現供人使用之住宅罪，自係指住宅之整
    體而言，應包括墻垣及該住宅內所有設備、傢俱、日常生活
    上之一切用品。故一個放火行為，若同時燒燬住宅與其內所
    有其他物品，無論該其他物品為他人或自己所有，與同時燒
    燬數犯罪客體者之情形不同，均不另成立刑法第175條第1項
    或第2項放火燒燬住宅以外他人或自己所有物罪，最高法院7
    9年臺上字第1471號判例意旨可資參照。此於放火燒燬現未
    有人所在之他人所有建築物或機車，同時燒燬建築物或機車
    內物品情形，自應為同一解釋。次按，刑法第174條第1項之
    放火燒燬現未有人所在之他人建築物罪，其所謂之建築物，
    乃指定著於土地之工作物，祇須上有屋面，周有門壁，足以
    蔽風雨、通出入，適於人之起居即足。所稱之燒燬，係行為
    人利用火力，使特定物焚燒燬滅，致失其形體效力者而言，
    全燬無論矣，即僅焚燬一部，茍已使物失去原有效用，亦屬
    之。被告放火焚燒之吳金蓮所有鐵皮屋，依卷附照片所示，
    該鐵皮屋上有屋頂，四周有牆壁、窗戶、門垣，足以遮風雨
    、通出入，且證人即被害人吳金蓮於原審亦證述該鐵皮屋係
    作倉庫使用等語（原審卷第58頁），故該鐵皮屋自符合建築
    物之要件。又該鐵皮屋經焚燒後，其中一面牆之窗戶燒燬，
    窗戶下方之鐵皮亦燒出一個洞等情，有該鐵皮屋之照片在卷
    可稽（警卷第57頁），則該鐵皮屋之窗戶及鐵皮因遭火焚燒
    而毀壞、破損，已達使該建築物喪失其遮風蔽雨效用之程度
    ，應無疑義。又刑法第173條第1項之放火行為，係指已實施
    點燃引火之媒介物，足以導致目的物之燃燒而言，如已實施
    放火行為，而未使房屋達到喪失效用之程度者，即屬放火未
    遂。本案編號5住宅部分，僅牆壁靠下方水泥塊剝落、上方
    受煙燻黑，已如前述，故住宅部分自屬放火未遂。
  (二)本件被告故意放火燒燬附表編號1機車，火勢並延燒至緊鄰
    之編號2至5機車、鐵皮屋、住宅，肇致附表編號2至4機車、
    鐵皮屋及其內物品燒燬，附表編號5住宅倖未燒燬，而被告
    於縱火時已可預見延燒之結果，仍故意為之。故核被告所為
    ，係犯刑法第173條第3項、第1項之放火燒燬現供人使用住
    宅未遂罪、同法第174條第1項放火燒燬現未有人所在之他人
    所有建築物罪及同法第175條第1項放火燒燬住宅以外之他人
    所有物罪。被告以一行為觸犯前開三罪，為想像競合犯，應
    從一重之放火燒燬現供人使用之住宅未遂罪論處。被告雖已
    著手點燃潑灑於地之汽油引發大火，倖因消防人員及時趕到
    現場撲滅火勢，附表編號5住宅主要結構未受影響，亦未喪
    失其效用，是被告放火燒燬住宅之犯罪行為僅止於未遂階段
    ，爰依刑法第25條第2項之規定，按既遂犯之刑減輕之。
  (三)被告及辯護人雖主張本件被告有自首之適用云云，惟查，自
    首以對於未發覺之罪投案而受裁判為要件，如案已發覺，則
    被告縱有投案陳述自己犯罪之事實，亦祇可謂為自白，不能
    認為自首。證人即本案承辦員警朱道祥於原審審理中到庭結
    證稱：「本案查獲經過係因告訴人胡一成於案發後2天之100
    年2月28日傍晚6時許前往警所，告知其與被告之妻莊秋梅一
    起上班，被告先前曾經懷疑其與莊秋梅交往，有找過胡一成
    ，且聽說案發當天晚上被告跟母親吵架後外出，懷疑被告涉
    案嫌疑最大，員警調閱烈嶼鄉公所湖下公車站及八達樓子至
    青岐路段監視器畫面，發現被告車牌號碼6F-7116號自小客
    車於案發時間出現在現場，確信本案為被告所為，遂正式通
    知胡一成於100年3月1日前來警所，將前揭胡一成所提供訊
    息作成筆錄，並於翌日即100年3月2日前往被告住處，請被
    告隨同前往警所接受調查，被告當時否認犯行，惟員警提示
    監視器畫面，曉諭被告所辯解案發當時行蹤與監視器畫面顯
    示內容不符，被告返家思索後，於100年3月3日凌晨偕同告
    訴人胡一成前往警所自白犯行」等語（原審卷第51頁至第57
    頁），足見員警於被告自白犯行前，除胡一成之證詞外，業
    經調閱案發現場及附近之路口監視器比對後，已確信並發覺
    被告即為犯罪行為人，縱被告於事後至警局投案而自白犯行
    ，亦與刑法第62條自首減輕其刑之要件不符，被告上開辯解
    ，並無理由。
三、原審以本案事證明確，因而適用刑事訴訟法第299條第1項前
    段、刑法第173條第3項、第1項、第174條第1項、第175條第
    1 項、第25條、第55條等規定，並以被告係因懷疑其妻與告
    訴人胡一成間有曖昧關係，一時魯莽，潑灑汽油燒燬胡一成
    所使用機車，雖延燒至附表編號2至5機車、鐵皮屋及住宅，
    造成如附表所示之損害結果，幸無人傷亡，尚非十分嚴重，
    且被告犯後始終坦認犯行，深有悔意，並與被害人胡一成、
    王華姿、洪抱治、吳金蓮均已達成和解，審酌被告所犯放火
    罪，最低本刑為7年以上有期徒刑，情輕法重，雖以未遂犯
    減輕其刑，但猶嫌過重，依刑法第59條規定酌量遞減其刑，
    復審酌被告曾有毀損、竊盜之前科紀錄，有臺灣高等法院被
    告前案紀錄表1件附於原審卷第5頁至第6頁可稽，素行不佳
    ，其僅因懷疑妻子莊秋梅與胡一成間有曖昧關係，竟不顧以
    汽油放火，足以引發附表編號1至3機車連環爆炸，進而導致
    火勢延燒附表編號4、5鐵皮屋及住宅之可能性，潑灑汽油於
    附表編號1機車上，並點燃引發大火。又附表編號5住宅雖因
    消防人員及時趕到，僅住宅外牆遭燻黑，惟以警卷第57頁至
    第60頁照片顯示附表編號1至3機車已全遭燒燬，僅依稀可見
    鋼骨殘骸，顯見當時火勢之猛烈，惟被告犯後始終坦承犯行
    ，深有悔意，並已與被害人等均達成和解，又本件雖造成如
    附表所示損害，倖無人傷亡，情節尚非十分嚴重等一切情狀
    ，量處被告有期徒刑二年。並說明被告持以放火之打火機1
    只及衛生紙1包，係被告所有供犯罪所用之物，依法沒收；
    至於盛裝汽油所用之寶特瓶，已棄置於犯罪現場燒燬而不存
    在，自無宣告沒收之必要；又汽油桶1個，係被告平日儲存
    汽油供車輛加油使用，被告另以寶特瓶裝置汽油桶內之汽油
    ，持往現場放火，故本件扣押之汽油桶，尚難謂為供被告放
    火使用之物，自不得宣告沒收。原審認事用法，均無不當，
    量刑亦屬允當，被告上訴，猶執陳詞，主張無預見火勢會延
    燒至建築物及住宅，又抗辯有自首之適用云云，均無理由，
    應予駁回。
四、又原審參酌被告前於96年間即因毀損案件，經原審以96年度
    城簡字第25號判決判處拘役45日，並宣告緩刑2年確定，被
    告不知珍惜此自新機會，於99年7月25日又因竊盜案件經福
    建金門地方法院檢察署檢察官作成緩起訴處分確定，緩起訴
    處分期間為1年，被告竟於緩起訴期間再犯本案，實難認有
    何暫不執行為適當之情形，辯護人請求為被告緩刑之宣告，
    礙難准許，而未為緩刑之宣告，固屬卓見。惟本件被告犯罪
    之動機已詳述於前，且被告犯後始終坦承犯行，深有悔意，
    並與全部被害人均已達成和解，有和解書2紙在卷可憑（本
    院卷第73頁及反面），又本案雖造成如附表所示損害，倖無
    人傷亡，情節尚非十分嚴重，另被告上開竊盜部分，因被告
    於緩起訴期間再犯本案，業據檢察官撤銷緩起訴並聲請簡易
    判決處刑，經福建金門地方法院判處拘役40日確定，有臺灣
    高等法院被告前案紀錄表1份附卷可參（本院卷第75頁），
    故被告並未曾因故意犯罪而受有期徒刑以上刑之宣告，本案
    斟酌其犯罪後已與全部被害人達成和解，並給付完畢，有和
    解書2紙附卷可查，認為經此科刑之教訓應能倍加警惕，本
    院認對被告所宣告之刑，以暫不執行為適當，爰併宣告緩刑
    5年，以期自新。又審酌被告僅因感情糾紛，一時衝動即在
    巷道內縱火燒燬機車，並延燒建築物及住宅，對於公共安全
    造成相當危害，其法治觀念薄弱，緩刑期間仍應交付保護管
    束，由專人長期輔導，以勵遷善。
據上論斷，應依刑事訴訟法第368條，刑法第74條第1項第1款、
第93條第1項，判決如主文。
本案經檢察官郭永發到庭執行職務。
中    華    民    國   100    年    12    月    14    日
                  刑事庭審判長法  官  吳昭瑩
                              法  官  劉家祥
                              法  官  黃光進
以上正本證明與原本無異。
如不服本判決，應於收受送達後十日內向本院提出上訴書狀，其
未敘述上訴之理由者並得於提起上訴後十日內向本院補提理由書
（均須按他造當事人之人數附繕本）。
                              書記官  李麗鳳
中    華    民    國   100    年    12    月    14    日
附表：
┌─┬────────┬───────┬──────────────────────────────┬────┐
│編│    燒 燬 物    │所有人/使用人 │                  燒    燬    情    形                      │毀損情形│
│號│                │              │                                                            │        │
├─┼────────┼───────┼──────────────────────────────┼────┤
│1 │車牌號碼NNI-699 │原車主柯權寵（│車身塑膠飾板及座墊燒熔、燒失，金屬骨架受熱變色，後輪輪胎燒熔│  燒燬  │
│  │號重型機車      │已死亡）之繼承│殆盡，前輪受熱燃燒，但仍可見輪胎橡圈殘留痕跡（置物箱內有雨衣│        │
│  │                │人/胡一成     │1套、1把扇子【塑膠】、2把鐮刀、1個黑色小皮包、棉質手套4雙、 │        │
│  │                │              │一條根藥膏、一條割草繩【50公分長】，全數燒燬）              │        │
├─┼────────┼───────┼──────────────────────────────┼────┤
│2 │車牌號碼017-PZC │羅水通/王華姿 │車身塑膠飾板及座墊燒熔、燒失，金屬骨架受熱變色，後輪輪胎燒熔│  燒燬  │
│  │號重型機車      │              │殆盡，前輪受熱燃燒，但仍可見輪胎橡圈殘留痕跡（置物箱內有保溫│        │
│  │                │              │杯、2把鐮刀、半包衛生紙、棉質手套3雙、輕便雨衣1件、防水手套1│        │
│  │                │              │雙、前置櫃有機車證件等物，全部燒燬）                        │        │
├─┼────────┼───────┼──────────────────────────────┼────┤
│3 │車牌號碼WZS-018 │林世華/王華姿 │車身塑膠飾板及座墊燒熔、燒失，金屬骨架受熱變色，後輪輪胎受熱│  燒燬  │
│  │號輕型機車      │              │變形，前輪受熱燃燒，但仍可見輪胎橡圈殘留痕跡（置物箱內有衛生│        │
│  │                │              │紙1包、手套1雙、毛1條等物，全部燒燬）                       │        │
├─┼────────┼───────┼──────────────────────────────┼────┤
│4 │鐵皮屋          │   吳金蓮     │鐵皮屋鐵皮受熱變形、門窗破毀，無法再使用（其內磁磚約20箱、大│  燒燬  │
│  │                │              │帆布2條、沙灘遮陽傘1支、板凳6條均燒燬或燻黑不堪使用。）     │        │
├─┼────────┼───────┼──────────────────────────────┼────┤
│5 │門牌號碼金門縣烈│洪抱治所居住  │水泥外牆靠下方水泥塊剝落，上方受煙燻黑                      │ 未燒燬 │
│  │嶼鄉湖下8之1號住│              │                                                            │        │
│  │宅              │              │                                                            │        │
└─┴────────┴───────┴──────────────────────────────┴────┘
附錄本案論罪科刑法條：
中華民國刑法第173條：
放火燒燬現供人使用之住宅或現有人所在之建築物、礦坑、火車
、電車或其他供水、陸、空公眾運輸之舟、車、航空機者，處無
期徒刑或7年以上有期徒刑。
失火燒燬前項之物者，處1年以下有期徒刑、拘役或5百元以下罰
金。
第1項之未遂犯罰之。
預備犯第1項之罪者，處1年以下有期徒刑、拘役或3百元以下罰
金。
中華民國刑法第174條：
放火燒燬現非供人使用之他人所有住宅或現未有人所在之他人所
有建築物、礦坑、火車、電車或其他供水、陸、空公眾運輸之舟
、車、航空機者，處3年以上10年以下有期徒刑。
放火燒燬前項之自己所有物，致生公共危險者，處6月以上5年以
下有期徒刑。
失火燒燬第1項之物者，處6月以下有期徒刑、拘役或3百元以下
罰金，失火燒燬前項之物，致生公共危險者，亦同。
第1項之未遂犯罰之。
中華民國刑法第175條：
放火燒燬前二條以外之他人所有物，致生公共危險者，處1年以
上7年以下有期徒刑。
放火燒燬前二條以外之自己所有物，致生公共危險者，處3年以
下有期徒刑。
失火燒燬前二條以外之物，致生公共危險者，處拘役或3百元以
下罰金。